臺灣高雄地方法院刑事判決　　　　　　　　　　　　　九十二年度訴字第二九號
　　公　訴　人　臺灣高雄地方法院檢察署檢察官
　　被　　　告　戊○○
　　　　　　　　辛○○
　　　　　　　　壬○○
　　右　一　人
　　選任辯護人　郭家駿律師
右列被告等因違反貪污治罪條例案件，經檢察官提起公訴（九十年度偵字第一八○五
○號），本院判決如左：
    主  文
戊○○非依據法令從事公務之人員，共同連續對於依據法令從事公務之人員，關於違
背職務之行為，交付賄賂，處有期徒刑壹年陸月，褫奪公權壹年，緩刑參年。
辛○○非依據法令從事公務之人員，共同連續對於依據法令從事公務之人員，關於違
背職務之行為，交付賄賂，累犯，處有期徒刑貳年，褫奪公權壹年。
壬○○非依據法令從事公務之人員，共同連續對於依據法令從事公務之人員，關於違
背職務之行為，交付賄賂，處有期徒刑貳年，褫奪公權壹年。
    事  實
一、辛○○前因違反水污染防治法案件，經本院以八十五年度易字第一五四三號判處
    有期徒刑二月確定，於民國八十五年八月十九日易科罰金執行完畢。戊○○係前
    高雄縣大樹鄉長黃登勇之堂弟，辛○○係鈺泰企業有限公司（下稱鈺泰公司）之
    實際負責人，壬○○則係啟裕通運有限公司（下稱啟裕公司）之負責人。緣高雄
    縣美濃鎮（下稱美濃鎮）清潔隊負責執行清運之該鎮一般廢棄物（俗稱垃圾），
    均傾倒掩埋在流經該鎮之荖濃溪行水區域內，嗣經濟部自八十五年底起及行政院
    環保署自八十六年初起，分別下令禁止於河川行水區傾倒掩埋垃圾後，美濃鎮之
    垃圾即無處掩埋，時任美濃鎮鎮長之鍾新財、建設課長兼代祕書童發祥、清潔隊
    隊長林峻毅（原名林振明）分別負責監督、執行美濃鎮之垃圾清運事宜，為依據
    法令從事公務之人員，為解決該鎮垃圾問題，乃於八十六年間規劃垃圾委外清理
    之事，適黃登勇得知美濃鎮規劃垃圾委外清理，將此情告知其堂弟戊○○，戊○○認承包美濃鎮之垃圾有利可圖，遂找獲領有清運高雄縣林園鄉（下稱林園鄉）
    一般廢棄物許可證之鈺泰公司實際負責人辛○○，以及從事運送業務之啟裕公司
    負責人壬○○，欲共同承包美濃鎮垃圾清運工程。戊○○、辛○○、壬○○三人
    明知辛○○負責之鈺泰公司僅得清除林園鄉轄區之一般廢棄物，每日清除總量不
    得超過二十公噸，以及最終處置地點為林園鄉垃圾衛生掩埋場，為順利取得承包
    垃圾清運工程，竟共萌行賄之意；而鍾新財、童發祥、林峻毅（以上三人涉犯收
    賄罪部分，均另案由本院以九十年度訴字第一五○八號案件審理中）亦知悉依廢
    棄物清理法第十條規定，該鎮所產之垃圾應由鄉公所負責清運，並作適當之衛生
    處理，必要時，得報經上級主管機關核准，委託公民營廢棄物清除、處理機構辦
    理之，又環境保護事業機構應取得主管核發各項環境保護業務之許可證或經主管
    機關核備後，始得經營廢棄物清除業務，竟基於對於違背職務之行為收受賄賂之
    概括犯意，明知鈺泰公司並未取得美濃鎮一般廢棄物清除許可證，依法不得清運
    美濃鎮之垃圾，惟仍違背上開規定，於八十六年五、六月間某日，推由戊○○與
    鍾新財、林峻毅在鎮長室商談委外事宜，隔數日後，經鍾新財告知，戊○○、辛○○、壬○○同至美濃鎮清潔隊隊長辦公室，與林峻毅商談，林峻毅允諾由戊○○、辛○○、壬○○以每清運一公噸垃圾新臺幣（下同）一千二百元之代價承包
    ，惟須俟高雄縣政府撥下委外垃圾之補助款後履踐招標議價程序。林峻毅與鍾新
    財、童發祥於八十六年七月間某日，共同議定從中收取回扣及分配之事後，責由
    林峻毅與戊○○、辛○○、壬○○三人，在清潔隊隊長辦公室室達成按委外垃圾
    處理工程款三成核給回扣，及於每次請領工程款後立即付現等協議，戊○○、辛○○並推由壬○○自行或僱工自八十六年八月一日起，以未領有一般廢棄物清除
    許可證之啟裕公司之車輛，違法清運美濃鎮垃圾至屏東縣內埔鄉之非法掩埋場濫
    倒。林峻毅復於八十六年八月十四日通知戊○○、壬○○檢送啟裕公司、宇嘉交
    通有限公司（下稱宇嘉公司）、欣建交通事業股份有限公司（下稱欣建公司）之
    估價單，且未俟美濃鎮內垃圾委外處理作業第一次招標之開標日即八十六年八月
    十八日屆至，林峻毅、鍾新財旋於八十六年八月十六日，發布美濃鎮內垃圾委外
    處理作業第二次招標公告，並預定於八十六年八月二十五日上午十時開標，俟第
    二次招標於八十六年八月二十五日流標後，林峻毅旋通知戊○○檢具有關八十六
    年八月一日至十一日之鎮內垃圾委外清運之秤量單、每日清運登錄表及啟裕公司
    之發票，並於八十六年八月二十六日核閱及粘貼憑證簽擬付運費二十萬六千四百
    七十二元，童發祥於八十六年八月二十九日用印核可付費。林峻毅於八十六年九
    月三日，一面核閱粘貼啟裕公司請領八十六年八月十一日至十九日、八十六年八
    月二十二日至三十日等二筆運費憑證，簽擬付運費三十四萬四千五百九十二元，
    及五十二萬九千六百九十二元之公文，童發祥緊接於八十六年九月八日用印同意
    啟裕公司領款，隨於八十六年九月十日函知鈺泰公司攜帶鈺泰公司執照、清除許
    可證、垃圾最終處理場之使用同意書等證件，於八十六年九月十一日上午十時前
    至總務室議價；俟八十六年九月十一日上午十時許，在美濃鎮總務室進行議價之
    際，主持議價之林峻毅與監督人員張紹添（涉犯圖利罪部分，另案由本院以九十
    年度訴字第一五○八號案件審理中）當場宣布鈺泰公司得標，並與戊○○、辛○○、壬○○訂立契約。戊○○、辛○○、壬○○遂共同基於行賄之概括犯意聯絡
    ，(一)於八十六年九月十一日請領工程款時，由張紹添用印核付面額各二十萬六千
    四百七十二元、三十四萬四千五百九十二元、五十六萬九千六百九十二元之支票
    三紙，交付戊○○提示兌現後，戊○○、辛○○、壬○○旋招待林峻毅至高雄縣
    旗山鎮新安樂茶室喝酒，並共同當場依約將相當上開款項三成之現金三十二萬四
    千二百二十七元（元以下四捨五入）交付林峻毅，供林峻毅與鍾新財、童發祥朋
    分花用，(二)於八十六年十月六日請款時，由林峻毅核付面額各五十二萬六千零二
    十元、九十一萬三千八百六十元之支票二紙，交付戊○○於同日提示兌現後，戊○○、辛○○、壬○○旋招待林峻毅至新安樂茶室喝酒，並共同當場將領取款項
    三成之現金四十三萬一千九百六十四元交付林峻毅，供林峻毅與鍾新財、童發祥
    朋分花用，(三)於八十六年十一月十三日請款時，由林峻毅核付面額九十四萬二千
    五百二十八元之支票一紙，交付戊○○於同日提示兌現後，戊○○、辛○○、壬○○旋招待林峻毅至新安樂茶室喝酒，並共同當場將領取款項三成之現金二十八
    萬二千七百五十八元（元以下四捨五入）交付林峻毅，供林峻毅與鍾新財、童發
    祥朋分花用，而連續對於依據法令從事公務之人員，關於違背職務之行為，交付
    賄賂。壬○○、辛○○二人另承前行賄之概括犯意聯絡，於不告知戊○○之情況
    下，(四)於八十六年十二月二十三日請款時，由林峻毅核付面額一百零三萬三千三
    百八十元之支票一紙，交付辛○○於同日提示兌現後，辛○○、壬○○旋共同至
    清潔隊隊長辦公室外大樹下，將所兌領款項之三成現金三十一萬零十四元交付林
    峻毅，供林峻毅與鍾新財、童發祥朋分花用，(五)於八十七年一月七日請款時，由
    林峻毅核付面額計一百七十四萬三千六百九十六元之支票一紙，交付辛○○於同
    日提示兌現後，辛○○、壬○○旋共同至清潔隊隊長辦公室外大樹下，將所兌領
    款項三成之現金五十二萬三千一百零九元（元以下四捨五入）交付林峻毅，供林
    峻毅與鍾新財、童發祥朋分花用，而連續對於依據法令從事公務之人員，關於違
    背職務之行為，交付賄賂。總計戊○○、辛○○、壬○○交付賄款共一八七萬二
    千零七十二元。
二、案經法務部調查局高雄市調查處移送臺灣高雄地方法院檢察署檢察官偵查起訴。
    理  由
壹、行賄部分：
一、訊據被告戊○○、辛○○對於右述時地連續行賄之事實均坦承不諱，被告壬○○
    則矢口否認有何行賄犯行，辯稱：我是受戊○○之託自行或雇工開車負責載運垃
    報，只有單純收取運費，其他事情我沒有過問，我沒有交付回扣給林峻毅，對於
    戊○○、辛○○交付回扣之事亦無參與云云。經查：
（一）右述事實，業據被告戊○○、辛○○於調查局訊問、檢察官偵查及本院審理時
      中自白不諱，被告戊○○供稱：八十六年五、六月間，時任大樹鄉長之堂兄黃
      登勇告知我向鎮長鍾新財表明承包美濃鎮垃圾委外處理之事，我找經營啟裕公
      司之壬○○及經營鈺泰公司之辛○○協助承包，我去鎮長室找鍾新財談，跟鍾
      新財表示有承包之意，鍾新財要我與辛○○、壬○○三人與林峻毅洽商，我們
      三人復至清潔隊隊長辦公室與林峻毅談妥每噸以一千二百元清運，並約定總工
      程款三成為回扣，自八十六年八月一日起，開始以僱工方式，由壬○○之啟裕
      公司清運一段時間，林峻毅要求補正三家廠商比價手續，乃由壬○○提供啟裕
      、宇嘉、欣建等三家公司之估價單完成比價，但啟裕公司沒有廢棄物清除許可
      證，亦無法提出載運垃圾至合法最終處置場之證明文件，發生請款上困難，故
      經我與鍾新財、童發祥、林峻毅等人協議決定以公開招標二次並故意造成流標
      ，鍾新財再指定不合招標公告所定廠商資格之鈺泰公司出面議價，且由主持議
      價之林峻毅與監督人員張紹添當場宣布鈺泰公司得標，得標後雙方簽約。前三
      次請款之支票共六紙均由我與壬○○、辛○○三人一起出面領款，由林峻毅出
      面照會主計室簽發即期支票，我們三人兌現後，每次均招待林峻毅到新安樂茶
      室喝酒，並當場交付三成回扣給林峻毅，而每次付回扣之前，林峻毅均會交付
      一張工程款回扣分配之字條給我，美濃鎮公所共有核付八紙支票，後二紙支票
      之請款過程是壬○○、辛○○出面，與我無涉等語明確（偵字第四三三四號卷
      第六七至七五、一四二至一四七頁、本院九十二年三月四日訊問筆錄、九十三
      年六月二十九日審判筆錄）。
（二）被告辛○○亦承認：自始即由我和戊○○、壬○○三人一起與林峻毅洽談，敲
      定三成回扣給美濃鎮公所人員，前後領得八紙支票，每次我和壬○○均在場，
      戊○○僅參與前六紙支票之領款，至於最後二紙支票之領款未通知、亦未將得
      款交付戊○○，我與戊○○、壬○○前三次領款後，均有招待林峻毅到新安樂
      茶室喝酒，並當場交付三成回扣給林峻毅，至於後二次領款後，我與壬○○駕
      車至清潔隊隊長辦公室外大樹下，當場交付三成回扣予林峻毅等情屬實（偵字
      第四三三四號卷第一○八、一四二至一四七頁、本院九十二年八月十九日訊問
      筆錄、九十三年六月二十九日審判筆錄），核與被告壬○○於調查局訊問及檢
      察官偵查時坦承：本件垃圾委外清運工作是由戊○○與鍾新財洽定，初以我經
      營之啟裕公司名義受僱清運，由我負責實際清運垃圾至屏東縣傾倒，清運一般
      時間，我再提出啟裕、宇嘉、欣建等三家公司之估價單比價，我知道領款後需
      交付林峻毅三成回扣，且目睹林峻毅向戊○○拿取回扣，最後二次請款，因戊○○不知且未受分配，由我和辛○○具領後親自拿至清潔隊長辦公室外大樹下
      交付三成回扣予林峻毅等語相符（偵字第四三三四號卷第一三三至一三四、一
      四四至一四七頁），並有證人林峻毅所撰經證人童發祥、鍾新財核批之八十六
      年七月三十一日、八十六年八月五日、八十六年八月十四日、八十六年八月十
      八日、八十六年八月二十一日、八十六年九月三日、八十六年九月十二日之迭
      次簽呈內容、美濃鎮鎮內垃圾委處理作業實施計劃書、美濃鎮鎮內垃圾委處理
      作業第一次招標投標需知、美濃鎮鎮內垃圾委處理作業第一次招標公告、美濃
      鎮鎮內垃圾委處理作業第二次招標公告、合約書草案、美濃鎮公所第一次議價
      紀錄表、美濃鎮鎮內垃圾委外處理工程合約書、標單、美濃鎮公所垃圾委外處
      理清運登錄表、啟裕公司估價單、宇嘉公司估價單、欣建公司估價單、比價單
      、扣押之磅單、歷次請領垃圾委外處理工程款之憑證及相關文件、分配回扣字
      條、鈺泰公司之廢棄物清除許可證、美濃鎮公所九十二年八月四日美鎮清字第
      ○九二○○○八九○○號函附之垃圾委外處理帳證清單、美濃鎮農會戶名戊○○帳號○○七四五二號之活期存款存摺附卷可憑，足認被告三人確有於領取清
      運垃圾工程款後，交付該次工程款之三成現金予證人林峻毅，供證人林峻毅、
      鍾新財、童發祥朋分之行為。
（三）按一般廢棄物，應由執行機關負責清運，並作適當之衛生處理，必要時，得報
      請上級機關核准，委託公民營之廢棄物清除、處理機構辦理之，廢棄物清理法
      第十條定有明文；又環境保護事業機關（即廢棄物清除處理機構）應取得主管
      機關核發之清除許可證或經主管機關核備後始得經營廢棄物清除業務，且鄉鎮
      公所垃圾委外處理工程須委託合法清除機構，並要求處理業者提供垃圾最終處
      理場之進場證明，環境保護事業機構管理辦法第三條第一項亦規定明確。而證
      人鍾新財身為美濃鎮鎮長、證人童發祥身為建設課長兼代祕書、證人林峻毅身
      為清潔隊隊長，渠等均係依據法令從事公務之人員，對於上開規定及垃圾處理
      程序，理應知之甚詳，惟證人鐘新財、童發祥、林峻毅竟委由未取得清除美濃
      鎮一般廢棄物資格之鈺泰公司負責清運，此經證人鍾新財、童發祥、林峻毅於
      偵查時供認：鎮長及清潔隊隊長於八十六年七月間在鎮長室，與戊○○洽商美
      濃鎮垃圾委外處理之事，即同意交由戊○○、辛○○、壬○○以僱工方式承包
      垃圾清運，經壬○○之啟裕公司自八十六年八月一日起開始雇工清運後，再由
      鎮長指定啟裕公司、宇嘉公司、欣建公司比價，同時又進行公開招標，經二次
      流標，鎮長再指定祕書與鈺泰公司議價簽約，鈺泰公司僅領有清除大樹鄉一般
      廢棄物之許可證等情在卷（偵字第四三三四號卷第六一至六二頁、偵字第四三
      三五號卷第一六七至一六九頁、偵字第四三三六號卷第九頁），且被告三人承
      包美濃鎮垃圾清運工程後，並未將垃圾載運至合法之垃圾衛生掩埋場傾倒，反
      係將垃圾違反傾倒屏東縣內埔鄉非法掩埋場乙節，此亦經證人即被告壬○○雇
      用之司機庚○○到庭證述：我於八十六年間受雇於壬○○，開卡車載運美濃鎮
      垃圾至屏東縣內埔鄉傾倒等語屬實（偵字第三四四五號卷第三二頁），並有高
      雄縣林園鄉公所九十年二月十三日九○林政風字第二一六二號函存卷供參，由
      證人鍾新財、童發祥、林峻毅明知鈺泰公司未取得美濃鎮一般廢棄物清除許可
      證，仍逕行委託非法之鈺泰公司進行清運垃圾，且任由被告三人將清運之垃圾
      任意丟棄於屏東縣內埔鄉非法掩埋場等情以觀，堪認證人鍾新財、童發祥、林
      峻毅顯有違背職務之故意及行為至明。又被告戊○○、辛○○、壬○○於取得
      上開清運垃圾之工程並領取工程款後，復交付兌領工程款之三成現金予證人林
      峻毅，由證人林峻毅與證人鍾新財、童發祥朋分花用，可見被告三人確有共同
      連續對於依據法令從事公務之人員，關於違背職務之行為，交付賄賂，殆無疑
      義。
（四）被告壬○○於本院審理時雖辯以：我沒有交付回扣給林峻毅，對於戊○○、辛○○交付回扣之事亦無參與云云。惟查被告壬○○有於八十六年七月間某日，
      與戊○○、辛○○一同至清潔隊隊長辦公室與林峻毅討論回扣成數，並於第一
      至三次領款當日，與戊○○、辛○○一同至新安樂茶室交付三成回扣予證人林
      峻毅，再於第四、五次領款時，與辛○○二人共同至清潔隊隊長辦公室外大樹
      旁交付三成回扣予證人林峻毅等情，業經被告壬○○於偵訊中坦認屬實（偵字
      第四三三四號卷第一三三至一三四、一四四至一四七頁），核與被告戊○○、
      辛○○前揭所述情節相符（偵字第四三三四號卷第六七至七五、一○八、一四
      二至一四七頁、本院九十二年三月四日、九十二年八月十九日訊問筆錄、九十
      三年六月二十九日審判筆錄）。佐以證人鍾新財、林峻毅、挖土機司機劉德鄉
      與被告壬○○、辛○○於九十年三月二十二日，在法務部調查局高雄市調查處
      接受測謊鑑定結果為：(一)證人鍾新財陳述：「鈺泰公司承包美濃鎮垃圾處理流
      程我沒有給予方便」、「我沒有無收取廠商致送的垃圾處理回扣」、「林峻毅
      沒有將廠商致送的回扣轉交給我」之部分，經測試均呈情緒波動反應，研判有
      說謊；(二)證人林峻毅陳述：「鈺泰公司承包美濃鎮垃圾處理流程我沒有給予方
      便」、「我沒有收取廠商致送的垃圾處理回扣」、「我沒有接受垃圾處理廠商
      招待喝花酒」、「鍾新才沒有朋分垃圾處理回扣款項」之部分，經測試均呈情
      緒波動反應，研判有說謊；(三)證人劉德鄉陳述：「我不知道林峻毅有無向壬○○收取垃圾處理回扣」、「我不知道壬○○有無招待林峻毅喝花酒」之部分，
      經測試均呈情緒波動反應，研判有說謊；(四)被告壬○○陳述：「鈺泰公司承包
      美濃鎮垃圾處理流程鎮公所人員沒給予方便」、「我不知道鍾新財有無朋分垃
      圾處理回扣款項」之部分，經測試均呈情緒波動反應，研判有說謊；(五)被告辛○○陳述：「我不知道林峻毅有無收取垃圾處理回扣」、「我不知道鍾新財有
      無朋分垃圾處理回扣款項」之部分，經測試均呈情緒波動反應，研判有說謊等
      情，此有法務部調查局九十年三月二十六日（９０）陸（三）字第９０１３３
      １８６號之鑑定報告書附卷可稽，益徵被告壬○○有與被告戊○○、辛○○共
      同行賄之行為，彰彰甚明，其於本院審理時所辯純屬事後避重就輕之詞，殊無
      足取。
（五）綜上所述，本案事證明確，被告戊○○、辛○○、壬○○三人行賄犯行均堪認
      定。
二、按貪污治罪條例第二條後段所謂「受公務機關委託承辦公務之人」，必以所委任
    者為該機關權力範圍內之公務，受任人因而享有公務上之職權及權力主體之身分
    ，於其受任範圍內得行使行政主體之權力者為限；如僅受公務機關私經濟行為之
    民事上委任，或其他民事契約所發生之私法上權義關係，因所委任者並非機關權
    力範圍內之公務，受任之人亦不因之而享有公法上之權力，尚不能謂為受公務機
    關委託承辦公務之人，最高法院九十二年度臺上字第一○○九號判決意旨可供參
    照。次按國家或地方自治團體與人民約定，人民為其完成一定之工作，俟工作完
    成給付報酬，係雙方立於平等地位締結之承攬契約，要屬私經濟行為即私法關係
    ，高等行政法院高雄分院九十二年度訴字第三四九號裁判意旨可供參酌。本案被
    告三人雖承包美濃鎮垃圾清運工程，並與美濃鎮公所訂立契約，惟被告等僅受美
    濃鎮公所私經濟行為之民事上委任，並不因之而享有公法上之權力，尚不能謂為
    受公務機關委託承辦公務之人，核先敘明。再按被告等行為後，貪污治罪條例第
    十一條已於九十二年二月六日修正，其中第二項移到第三項，然其法定刑度並未
    修正，依刑法第二條第一項前段之規定，應適用裁判時之法律即修正後貪污治罪
    條例處斷之。被告戊○○、辛○○、壬○○非依據法令從事公務之人員，亦非受
    公務機關委託承辦公務之人，其對公務員交付賄賂，核渠等所為，均係犯修正後
    貪污治罪條例第十一條第一項、第三項之行賄罪。起訴書所載法條欄疏未注意貪
    污治罪條例已有修正，認被告犯修正前同條例第十一條第二項之罪，嗣經到庭實
    行公訴之檢察官於本院審理時更正起訴法條為修正後同條例第十一條第一項、第
    三項之罪名，本院自無庸變更起訴法條。被告戊○○、辛○○、壬○○就事實一
    (一)、(二)、(三)犯行間，被告辛○○、壬○○就事實一(四)、(五)犯行間各有犯意聯絡與
    行為分擔，均為共同正犯。被告戊○○先後三次行賄犯行，被告辛○○、壬○○
    先後五次行賄犯行，均時間緊接，手法相同，觸犯構成要件同一之罪名，顯係基
    於概括犯意而為，均為連續犯，應以刑法第五十六條之規定，各以一罪論，並加
    重其刑。被告辛○○前因違反水污染防治法案件，經本院以八十五年度易字第一
    五四三號判處有期徒刑二月確定，於八十五年八月十九日易科罰金執行完畢，有
    臺灣高等法院被告全國前案查註紀錄表一份存卷供參，其受有期徒刑以上之刑執
    行完畢釋放後，五年內再犯本案有期徒刑以上之罪，為累犯，應依刑法第四十七
    條之規定加重其刑，並依法遞加之。又被告戊○○、辛○○於檢察官偵訊及本院
    審理時坦承犯行，而被告壬○○則於檢察官偵訊時坦承犯行，均應依修正後貪污
    治罪條例第十一條第四項之規定減輕其刑，並分別先加後減之。爰審酌被告三人
    為圖清運廢棄物之暴利情節，明知不具合法清運美濃鎮一般廢棄物資格，竟以行
    賄手段，使鐘新財、童發祥、林峻毅違背職務予以委託處理清運美濃鎮垃圾，及
    被告戊○○行賄之次數為三次，被告辛○○、壬○○行賄之次數為五次，犯罪情
    節非輕，惟念被告戊○○、辛○○犯後坦承犯行，態度良好，而被告壬○○犯後
    於調查局訊問及檢察官偵查時曾承認犯行，然於本院審理時否認，態度不佳等一
    切情狀，就被告等所犯之罪，分別量處如主文所示之刑，並依修正後貪污治罪條
    例第十七條規定各諭知褫奪公權一年。公訴人於蒞庭時就被告戊○○部分求處免
    刑，就被告辛○○、壬○○部分均求處有期徒刑十月，本院認尚嫌過輕，應以主
    文所示之刑為適當。末查被告戊○○前未曾受有期徒刑以上刑之宣告，有臺灣高
    等法院被告全國前案查註紀錄表一份存卷可考，僅因一時短於思慮，致觸犯本案
    犯行，被告戊○○經此刑之教訓，當知所警惕，而無再犯之虞，本院認為前開對
    被告戊○○宣告之刑，以暫不執行為適當，爰宣告緩刑三年，以啟自新。
貳、偽造文書部分：
一、公訴意旨另以：被告戊○○、辛○○、壬○○共同基於偽造私文書、行使使公務
    員登載不實文書及意圖為自己不法所有之犯意，於八十六年八月間，推由被告壬○○偽造設在屏東縣鹽埔鄉○○路十三號之南華地磅行之各車次秤量單四十六張
    ，並於八十六年九月底某日，由證人林峻毅一次草擬空白之垃圾進場證明書四紙
    ，透過證人劉德鄉交予被告壬○○，復由被告壬○○持至屏東縣長治鄉○○村○○路五巷四號，請在長治鄉○○○段六七八十號土地經營非法垃圾掩埋場之證人
    乙○○填寫地號及簽名用印後，輾轉交回證人林峻毅手中，再由證人林峻毅核閱
    用印認可並付款，總計被告三人所領款項共六二四萬零二百四十元，其中金額一
    九二萬元六千九百九十六元為浮報，係共同偽造南華地磅行之秤量單四十六張，
    持向美濃鎮公所虛報清運垃圾重量達一千六百零五點八三公噸，復經證人鍾新財
    、童發祥、林峻毅之共同掩護，於上開各次請款時核付，因而完成詐領此等浮報
    之工程款朋分，因認被告三人另涉犯刑法第二百十條之偽造私文書罪、同法第二
    百十六條、第二百十四條之行使使公務員登載不實文書罪，以及同法第三百三十
    九條第一項之詐欺取財罪嫌云云。
二、按犯罪事實應依證據認定之，無證據不得認定犯罪事實，刑事訴訟法第一百五十
    四條第一項定有明文。次按刑法第二百十條之偽造文書，以無制作權之人冒用他
    人名義而制作該文書為要件之一，如果行為人基於他人之授權委託，即不能謂無
    制作權，自不成立該條之罪，最高法院四十七年臺上字第二二六號判例意旨可供
    參照。再按刑法第二百十四條明知為不實之事項，而使公務員登載於職務上所掌
    公文書罪，必行為人已以欺騙之方法使不知情之公務員將不實之事項登載於職務
    上所掌之公文書，始克成立，最高法院七十一年度臺上字第四九八四號判決意旨
    足供參酌。
三、公訴人認被告等涉有上開犯行，無非係以被告戊○○供述：我曾聽壬○○說他與
    林峻毅有偽造秤量單浮報車次與載運垃圾重量，以此方式詐領工程款云云，核與
    證人丙○○○、乙○○證述之情節相符，並有立書人乙○○之垃圾進場證明四紙
    、南華地磅行秤量單四十六張扣案可證，為其論據之基礎。訊據被告戊○○、辛○○、羅基銘於本院審理時一致否認有何偽造私文書、行使使公務員登載不實文
    書及詐欺取財犯行，被告戊○○、辛○○均辯稱：有無持偽造之秤量單浮報款項
    之事，壬○○比較清楚，我們沒有參與等語，被告壬○○則辯以：我確實有雇工
    載運垃圾至南華地磅行過磅，並至乙○○的土地上傾倒，扣案四十六張磅單分別
    係丙○○○本人或其女兒、女婿填寫的，而乙○○的垃圾進場證明是乙○○書立
    的，我並沒有偽造秤量單或垃圾進場證明，也沒有虛報清運數量等語。
四、經查：
（一）關於南華地磅行之秤量單四十六張部分，證人即南華地磅行實際負責人丙○○○雖於調查局訊問及檢察官偵訊時證述：我是南華地磅行的實際負責人，扣案
      之四十六張秤量單都不是我寫的等語（偵字第四三三五號卷第二八、九五頁）
      ，惟其於本院九十年度訴字第一五○八號鍾新財等人貪污案件及本案審理時另
      證稱：南華地磅行二十四小時營業，有人開車來，我就要過磅，有時我不在，
      我女婿己○○、女兒丁○○都會幫忙過磅，扣案秤量單其中八十六年十二月十
      五日編號二一八三、二一七九號，八十六年十二月十日編號二一七五號，八十
      六年十二月九日編號二一七三號，八十六年十一月二十七日編號二二九九號，
      八十六年十一月二十二日編號二二八九號，八十六年十一月二十一日編號二二
      八八號，八十六年十月二十七日編號二二三九號，八十六年十月四日編號二四
      九九號，八十六年九月七日編號二四二三、二四五六號之部分，均是我記載過
      磅數字後，請司機代為書寫車牌號碼，又案發後丁○○與己○○已離婚，丁○○目前不知去向等情明確（該案卷九十一年三月十五日訊問筆錄、本院九十三
      年三月三十一日審判筆錄），是以證人丙○○○前揭於查局訊問及檢察官偵訊
      時所陳，尚不足以作為被告壬○○確有偽造扣案之四十六張秤量單之證據；佐
      以證人己○○到庭證述：扣案秤量單其中八十六年八月二十三日至八十六年十
      月四日秤量單編號二四○二、二四○五、二四○六、二四三七、二四四一號之
      部分，八十六年九月五日至八十六年十月六日秤量單編號二四五一、二四五八
      、二四九一號之部分，八十六年十二月二十四日至八十七年三月二十七日秤量
      單編號二三○六、二三○七號之部分，八十六年十一月二十六日至八十六年十
      二月二十五日秤量單編號二一五八號之部分，八十六年十月七日至八十六年十
      一月三日秤量單編號二二二八號之部分，均是我親自填載等語（本院九十二年
      三月十八日、九十二年四月二十九日訊問筆錄），核與證人庚○○結證稱：我
      於八十六年間受雇於壬○○，駕駛車牌號碼ＷＦ－９３１號卡車載運美濃鎮之
      垃圾至高雄內埔鄉傾倒，我載運之垃圾均有過磅，也曾交付南華地磅行之秤量
      單予壬○○請款等情吻合（本院九十二年七月二十九日訊問筆錄），可見被告
      壬○○辯稱未偽造秤量單等語，尚非無據，被告壬○○確有自行或雇工載運美
      濃鎮之垃圾至南華地磅行過磅，並由南華地磅行實際負責人余黃木英本人或其
      親人實際填寫秤量單乙情，堪以認定。
（二）關於立書人為乙○○之垃圾進場證明四紙部分，證人即挖土機司機劉德鄉證述
      ：我於八十六年間，受鐘新財之委託，以每日三千元代價駕駛挖土機，將美濃
      鎮收集之垃圾移至負責清運之卡車上，扣案垃圾進場證明四紙係林峻毅於八十
      六年九月間拿給我，要我轉交予壬○○，當時證明書上地號、時間、重量、立
      書人、日期等欄位是空白的，我旋於工作場所中交給當時負責載運垃圾之卡車
      司機壬○○等語（偵字第四三三六號卷第一二頁），核與證人即地主乙○○證
    稱：屏東縣長治鄉○○○段六七八十號土地是我於八十九年間父親余德標死後
      繼承所得，我父親生前於八十六年間將該土地提供壬○○傾倒垃圾，壬○○曾
      拿扣案之垃圾進場證明四紙要讓我父親填寫，因我父親不識字，故由我代為填
      寫簽名蓋章，至垃圾傾倒之時間、進場量均是由我父親與壬○○接洽等語一致
      （偵字第四三三五號卷第三三頁），足見證人林峻毅先交付地號、時間、重量
      、立書人、日期等欄位空白之垃圾進場證明四紙予證人劉德鄉，由證人劉德鄉
      轉交被告壬○○，被告壬○○復持該垃圾進場證明予上開土地原地主余德標過
      目後，由余德標之子證人乙○○在其上空白欄位填寫，並於立書人欄上親自簽
      名蓋章，是該垃圾進場證明四紙既經有製作權人簽名確認，即非偽造之私文書
      ；又依證人乙○○證述其父親余德標將上開土地提供予被告壬○○傾倒垃圾等
      情，可見被告壬○○係在徵得上開土地原地主余德標之同意後，方載運美濃鎮
      垃圾至上開土地傾倒，而被告壬○○既早已針對傾倒垃圾之事與上開土地之地
      主余德標達成合意，則證人乙○○在其父余德標指示下填寫上開垃圾進場證明
      書空白欄位處之內容，並將填妥之垃圾進場證明四紙交付被告壬○○，被告壬○○再持以交付證人林峻毅作為請領清運垃圾工程款之用，所為亦無行使偽造
      私文書之可言。
（三）公訴人另認被告三人有行使使公務員登載不實文書及詐欺罪嫌云云，然起訴書
      之事實欄內並未詳細載明被告三人係行使何種內容不實之公文書，且被告三人
      承包美濃鎮垃圾清運工程請款時，僅需檢具秤量單及垃圾進場證明等文件，無
      庸檢具任何公文書，渠等並無行使使公員登戴不實文書之餘地，況且被告壬○○確有載運垃圾至南華地磅行過磅，及至屏東縣長治鄉○○○段六七八十號土
      地上傾倒乙情，業據本院認定如前，即便證人林峻毅有草擬空白垃圾進場證明
      之行為，或被告壬○○傾倒垃圾之地點並非合法之垃圾衛生掩埋場，然被告戊○○、辛○○、壬○○既有於承包美濃鎮垃圾清運工程後，實際從事垃圾載運
      之業務，本即有權領取清運垃圾之工程款項，是被告三人領取工程款並無不法
      所有之詐欺意圖，亦無行使使公務員登載不實文書之舉動。
（四）至被告戊○○固稱：我曾聽壬○○說他與林峻毅有偽造秤量單浮報車次與載運
      垃圾重量，以此方式詐領工程款云云。然查被告戊○○右開所言，係聽聞被告
      壬○○之陳述，惟被告壬○○歷經調查局訊問、檢察官偵查及本院審理程序，
      始終否認有何偽造秤量單或垃圾進場證明之情事（偵字第四三三四號卷第一四
      七頁、偵字第四三三五號卷第一六三頁、本院九十三年六月二十九日審判筆錄
      ），且證人林峻毅亦一再堅稱並無偽造秤量單浮報車次、載運垃圾重量之行為
      ，其託證人劉德鄉轉交垃圾進場證明予被告壬○○前，有交待被告壬○○應找
      尋實際傾倒垃圾場地之地主，詳實填載被告壬○○傾倒垃圾之地號、時間、重
      量等語甚詳（偵字第四三三五號卷第八○頁），又被告壬○○確有載運垃圾至
      南華地磅行過磅，並至證人乙○○之父余德標所有土地上傾倒乙情，業如前述
      ，足認被告戊○○此部分之陳述顯有誤會，與事實不符，不足採信。
（五）綜上所述，扣案之南華地磅行秤量單四十六張均係由南華地磅行之負責人丙○○○本人或其親人所填，而垃圾進場證明四紙亦係由證人乙○○親自簽寫，被
      告等並無偽造前揭文書之行為，又被告等確有載運垃圾至南華地磅行過磅，並
      至證人乙○○之父余德標所有土地上傾倒，是前揭文書之內容應屬實在，從而
      被告三人檢具上開秤量單及垃圾進場證明請領款項，所為並不構成以欺騙方法
      詐領款項或使公務員將不實事項登載於職務上所載之公文書，自無法以行使使
      公務員登載不實文書罪或詐欺罪相繩，公訴人所舉之證據尚不足以使本院形成
      被告三人有罪之心證，此外，復查無其他證據足資證明被告三人確有公訴人所
      指之偽造文書、詐欺取財等犯行，此部分不能證明被告三人犯罪，惟公訴人認
      此部分與前開論罪科刑部分有牽連犯之裁判上一罪關係，本院爰不另為無罪之
      諭知，附此敘明。
據上論斷，應依刑事訴訟法第二百九十九條第一項前段，貪污治罪條例第十一條第一
項、第三項、第四項、第十七條，刑法第二條第一項前段、第十一條、第二十八條、
第五十六條、第四十七條、第三十七條第二項、第七十四條第一款，判決如主文。
本案經檢察官甲○○到庭執行職務。
中      華      民      國      九十三      年    七      月    十三    日
                                  臺灣高雄地方法院刑事庭
                                      審判長法  官    張桂美
                                            法  官    唐中興
                                            法  官    莊珮君
右正本證明與原本無異。
如不服本判決，應於判決送達後十日內，向本院提出上訴狀。
                                            書記官    林志衡
中      華      民      國      九十三      年    七      月    十三    日
附錄本件判決論罪科刑法條：
貪污治罪條例第十一條
對於第二條人員，關於違背職務之行為，行求、期約或交付賄賂或其他不
正利益者，處一年以上七年以下有期徒刑，得併科新臺幣三百萬元以下罰
金。
對於外國、大陸地區、香港或澳門之公務員，就跨區貿易、投資或其他商
業活動有關事項，為前項行為者，處五年以下有期徒刑或科新臺幣一百萬
元以下罰金。
不具第二條人員之身分而犯前二項之罪者，亦同。
犯前三項之罪而自首者，免除其刑；在偵查或審判中自白者，減輕或免除
其刑。
在中華民國領域外犯第一項、第二項之罪者，不問犯罪地之法律有無處罰
規定，均依本條例處罰。
